【裁判字號】    99,上易,1923
【裁判日期】    990930
【裁判案由】    詐欺
【裁判全文】
臺灣高等法院刑事判決                99年度上易字第1923號
上  訴  人  臺灣新竹地方法院檢察署檢察官
被      告  乙○○
            甲○○
上  一  人
選任辯護人  陳政峰律師
上列上訴人因被告等詐欺案件，不服臺灣新竹地方法院98年度審
易字第68號，中華民國99年7月20日第一審判決（起訴案號：臺灣
新竹地方法院檢察署96年度偵字第2688號），提起上訴，本院判
決如下：
    主  文
原判決撤銷。
乙○○共同意圖為自己不法之所有，以詐術使人將本人之物交付
，處有期徒刑壹年陸月。緩刑肆年。緩刑期間付保護管束。
甲○○共同意圖為自己不法之所有，以詐術使人將本人之物交付
，處有期徒刑貳年。緩刑伍年。緩刑期間付保護管束。
扣案如附表二示之物均沒收。
    事  實
一、乙○○、甲○○與中國真實姓名年籍不詳綽號「小武」、「
    會計」、「小黑」等人所組成之詐欺集團，共同基於意圖為
    自己不法所有之詐欺犯意聯絡及行為分擔，由乙○○提供其
    位於新竹市○○路10巷17弄9號4樓租屋處，作為裝設電話轉
    接、節費器等設備場所。另由上開詐欺集團之某成員，於不
    詳時、地，以不詳方式取得范鴻文、朱楊月花、吳志國、曾
    德昌、黃子銘、任俊儒（是否涉犯詐欺罪嫌由檢察官另行偵
    處）所申請取得之門號0000000000號、0000000000號、
    0000000000號、0000000000號、0000000000號、0000000000
    號及其他不詳人士所提供之行動電話門號SIM卡，供作詐欺集
    團成員詐欺取財之用。自民國96年2月中旬某日起，在中國之
    詐欺集團某成員，即陸續利用快遞方式，將節費器27臺、
    VOIP GATE WAY FX-04A（3臺）、VOIPGATE WAYNEW ROCK MX8
    （4臺）等設備及范鴻文、朱楊月花、吳志國、曾德昌、黃子
    銘、任俊儒等人所申請之上開行動電話門號SIM卡，寄送與甲
    ○○收執，並由乙○○、甲○○將上開所收得之設備，裝設
    在乙○○所提供之上開租屋處內，充作「電信轉接平臺」機
    房，提供中國之詐欺集團作為各類型詐欺電話轉接使用，並
    利用電腦使用GATEWAY建立虛擬IP，藉以設定號碼轉接，由甲
    ○○不定期負責抽換雙卡電話節費器上之行動電話門號SIM
    卡之工作，使上開詐騙集團可於受詐騙人等依詐騙集團指示
    或其他資訊撥打詐騙電話時，即可直接接通至位在中國的詐
    騙集團人員，藉以規避檢警之查緝，自96年3月初起，該詐騙
    集團成員即在中國以隨機撥打電話之方式，撥打電話至臺灣
    地區各縣市民眾之家中電話、手機，以如附表一所示之方式
    詐騙臺灣民眾，致使鐘景彰、潘少懷、易正、林佩樺、許五
    郎、鍾春美、陳木淵、朱祐吾、鄔忠健、陳招睦、盧東仁等
    人陷於錯誤，誤信為真，經撥打至其等提供之行動電話門號
    ，即經由上開機房設備轉接至在大陸之詐騙集團成員接聽，
    誘使前開民眾匯款（受詐騙人之受騙日期、地點、詐騙手法
    、金額、匯入之人頭帳戶等詳如附表一所載，至原起訴書附
    表編號十一、十三至十九號所載之事實，業經原審於99年4月
    27日以裁定均公訴駁回確定在案）。嗣經警循線於96年4月27
    日上午10時許，至乙○○上開租屋處執行搜索，並當場扣得
    如附表二、三所示之物，而查獲上情。
二、案經鐘景彰、潘少懷、易正、林佩樺、許五郎、鍾春美、陳
    木淵、朱祐吾、鄔忠健、陳招睦、盧東仁訴由臺北市政府警
    察局文山第一分局報告臺灣新竹地方法院檢察署檢察官偵查
    起訴。
    理  由
一、認定犯罪事實所憑之證據及理由：
    上開事實業據被告乙○○、甲○○分別於原審、本院準備時
    ，供認不諱，核與告訴人鐘景彰、潘少懷、易正、林佩樺、
    許五郎、鍾春美、陳木淵、朱祐吾、鄔忠健、陳招睦、盧東
    仁，證人陳仁芳分別於警詢時指訴、證述之情節相符。並有
    電信警察隊第一中隊搜索扣押筆錄、扣押物品目錄表、台北
    市政府警察局文山第一分局扣押筆錄、扣押物品目錄表各1份
    、房屋租賃契約書1份、手扎（即原審卷筆錄所記載之「筆記
    本」）5張、臺灣大哥大股份有限公司預付卡申請書1份、和
    信電訊股份有限公司行動電話基本資料2份、遠傳電訊股份有
    限公司行動電話基本資料（易付卡客戶資料）3份、內政部警
    政署反詐騙諮詢專線紀錄表11張、告訴人之匯款憑證等在卷
    可稽。是足認被告2人上述自白均與事實相符，堪予採信。本
    案事證明確，被告2人之上開犯行，均堪以認定。
二、論罪科刑之理由：
    核被告乙○○、甲○○2人所為，均係犯刑法第339條第1項之
    詐欺取財罪。被告乙○○、甲○○與真實姓名年籍不詳綽號
    「小武」、「會計」、「小黑」等多名實施詐騙集團之成員
    間，互有犯意聯絡及行為分擔，皆為共同正犯。被告乙○○
    、甲○○依其他詐騙集團成員之指示，架設電腦設備，隨時
    保持網路暢通，並於每次收受其他詐騙集團成員所郵寄之SIM
    卡後，負責將前次裝置於節費器上之SIM卡替換下來，以保持
    電話轉接線路運作暢通，渠等均係基於共同詐欺取財之一個
    整體決意，而於密切接近之時地實施，各行為之獨立性極為
    薄弱，依一般社會健全觀念，在時間差距上，難以強行分開
    ，無非係欲達同一詐欺取財之接續動作，在主觀上係基於一
    貫之犯意，應僅論以一個共同詐欺行為；又被告乙○○、甲
    ○○以一個共同詐欺行為與所屬中國詐騙集團分別詐騙如附
    表一所示之被害人，乃一行為觸犯數罪名，為想像競合犯，
    應依刑法第55條規定從一重之詐欺取財既遂罪處斷。
三、原審以被告等事證明確，而予論科，固非無見。惟查，本案
    被害人眾多，被騙金額亦共計多達新台幣（下同）3,266,000
    元，原審僅分別量處被告二人有期徒刑5月、6月，並均諭知
    緩刑2年，顯有失出之嫌，尚有未洽。檢察官上訴意旨以此指
    原摘原判決不當，求予撤銷改判，為有理由，應由將原判決
    撤銷。爰審酌被告2人素行均佳，因失業亟欲謀求經濟來源，
    而一時思慮欠週，竟為貪圖不法利益，接受中國詐騙集團指
    示，在臺灣擔任從事詐欺電話之機房角色，致詐騙集團成員
    易於行使詐術以騙取被害人即上開告訴人之款項，其所為增
    加追緝犯罪之困難，嚴重破壞社會治安，甚至使被害人畢生
    積蓄全數化為烏有，求償無門，並造成附表一被害人共11人
    之損害不輕，併審酌其等之犯罪動機、目的、手段、智識程
    度、家庭狀況、參與犯罪之程度即被告乙○○負責提供架設
    上開電信設備之處所，且於整個參與過程中，僅收受由被告
    甲○○所轉交之房租分攤費用5,000元，被告甲○○負責與詐
    欺集團之成員接洽並更換SIM卡，且迄被查獲為止，尚未分得
    詐騙而來之不法利益等一切情狀，分別量處如主文第2、3項
    所示之刑，以示懲儆。
四、末查，被告乙○○、甲○○2人前均未曾因故意犯罪受有期徒
    刑以上刑之宣告，此有本院被告前案紀錄表各1份在卷可參，
    渠等因一時失慮致為本件犯行，歷經本案之偵審程序，均已
    見悔意知所警惕，應無再犯之虞，且被告乙○○、甲○○於
    原審審理中已分別捐款120,000元、200,000元予公益團體，
    此亦有卷附之匯款申請書回條1紙、匯款通知單2紙在卷可參
    。是本院認被告2人確有悔改之心，上開所宣告之刑，均以暫
    不執行為適當，爰均依刑法第74條第1項第1款之規定，諭知
    緩刑4、5年，緩刑期間均付保護管束，以勵自新。
五、扣案如附表二所示之物，均係被告2人或共犯「小武」、「會
    計」、「小黑」等人所有且互供犯罪所用之物，自應依刑法
    第38條第1項第2款之規定，併予宣告沒收。又扣案如附表三
    所示之物，或非被告2人所有，或為被告2人所有，惟與本件
    犯罪並無關聯，復查無證據證明附表三之物為本件犯罪所用
    之物，爰不併予宣告沒收，附此敘明。
據上論斷，應依刑事訴訟法第369條第1項前段、第364條、第299
條第1項前段，刑法第28條、第339條第1項、第55條、第74條第1
項第1款、第93條第1項、第38條第1項第2款，刑法施行法第1條
之1，判決如主文。
本案經檢察官羅建勛到庭執行職務。
中    華    民    國    99    年    9     月    30    日
                  刑事第二十庭審判長法  官  楊貴雄
                                    法  官  周明鴻
                                    法  官  林銓正
以上正本證明與原本無異。
不得上訴。
                                    書記官  張淨卿
中    華    民    國    99    年    10    月    4     日
附錄：本案論罪科刑法條全文
中華民國刑法(83.01.28)第339條
意圖為自己或第三人不法之所有，以詐術使人將本人或第三人之
物交付者，處 5 年以下有期徒刑、拘役或科或併科 1 千元以下
罰金。
以前項方法得財產上不法之利益或使第三人得之者亦同。
前二項之未遂犯罰之。
附表一：
  ┌──┬────┬──────┬────────┬───┬────────┐
  │編號│  日期  │詐欺集團成員│    方   法     │ 金額 │     帳  戶     │
  │    │        │所使用之電話│                │新臺幣│                │
  │    │        │及受騙地點  │                │      │                │
  ├──┼────┼──────┼────────┼───┼────────┤
  │ 1  │96年3月9│電話：      │鐘景彰接獲詐騙集│80萬元│中華郵政公司卓蘭│
  │    │日13時許│0000000000號│團某成員自稱金管│      │郵局帳號00000000│
  │    │        │            │會張學武之電話，│      │000000000號帳戶 │
  │    │        │桃園縣龜山鄉│佯稱鐘景彰所有之│      │內。            │
  │    │        │自強東路    │電話遭冒用，鐘景│      │                │
  │    │        │            │彰需先將款項存入│      │                │
  │    │        │            │所指定之郵局帳戶│      │                │
  │    │        │            │，致鐘景彰陷於錯│      │                │
  │    │        │            │誤。            │      │                │
  ├──┼────┼──────┼────────┼───┼────────┤
  │ 2  │96年3月9│電話：      │潘少懷接獲詐騙集│40萬元│黃國雄所有之中華│
  │    │日14時許│0000000000號│團某成員之電話，│      │郵政公司永康鹽行│
  │    │        │            │佯稱潘少懷之身分│      │郵局帳號00000000│
  │    │        │基隆市○○路│資料遭冒用，申請│      │000000000號帳戶 │
  │    │        │294巷44之2號│多項人頭電話及帳│      │內。            │
  │    │        │3樓         │戶，潘少懷需先將│      │                │
  │    │        │            │款項存入所指定之│      │                │
  │    │        │            │郵局帳戶，致潘少│      │                │
  │    │        │            │懷陷於錯誤。    │      │                │
  ├──┼────┼──────┼────────┼───┼────────┤
  │ 3  │96年3月 │電話：      │易正接獲詐騙集團│55萬元│林同德所有之中華│
  │    │9日上午8│0000000000號│某成員之電話，佯│      │郵政公司杉林郵局│
  │    │時30分  │0000000000號│稱易正之身分資料│      │鳳山36支帳號0101│
  │    │        │            │遭冒用，申請人頭│      │0000000000號帳戶│
  │    │        │桃園縣平鎮市│電話，且已將易正│      │內。            │
  │    │        │承德路107號 │郵局與銀行之帳號│      │                │
  │    │        │            │凍結，如不要凍結│      │                │
  │    │        │            │，須將郵局及銀行│      │                │
  │    │        │            │之款項提出，存入│      │                │
  │    │        │            │所指定之郵局帳戶│      │                │
  │    │        │            │，致易正陷於錯誤│      │                │
  │    │        │            │。              │      │                │
  ├──┼────┼──────┼────────┼───┼────────┤
  │ 4  │96年3月 │電話：曾德昌│林佩樺接獲詐騙集│12萬8,│李俊南所有之中華│
  │    │6日上午8│所有門號    │團某成員之電話，│000元 │郵政公司嘉義朴子│
  │    │時許    │0000000000號│佯稱林佩樺之身分│      │郵局帳號000-0000│
  │    │        │            │資料遭冒用，已申│      │0000000000號帳戶│
  │    │        │新竹市竹村3 │請門號0000000000│      │內。            │
  │    │        │路18號      │號電話使用，尚欠│      │                │
  │    │        │            │電信費未繳納，且│      │                │
  │    │        │            │已將林佩樺郵局與│      │                │
  │    │        │            │銀行之帳號凍結，│      │                │
  │    │        │            │如不要凍結，須將│      │                │
  │    │        │            │郵局及銀行之款項│      │                │
  │    │        │            │提出，存入所指定│      │                │
  │    │        │            │之安全帳戶內，致│      │                │
  │    │        │            │林佩樺陷於錯誤。│      │                │
  ├──┼────┼──────┼────────┼───┼────────┤
  │ 5  │96年3月6│電話：曾德昌│許五郎接獲詐騙集│1萬8,0│帳號：0000000000│
  │    │日上午9 │所有門號    │團某成員之電話，│00元  │0000000號帳戶。 │
  │    │時許    │0000000000號│佯稱許五郎所申辦│      │                │
  │    │        │            │之門號0000000000│      │                │
  │    │        │另不詳人士申│號電話，未繳納電│      │                │
  │    │        │請之00000000│信費，要將許五郎│      │                │
  │    │        │30號。      │其他郵局與銀行之│      │                │
  │    │        │            │帳號凍結，如不要│      │                │
  │    │        │臺北縣三重市│凍結，須將郵局及│      │                │
  │    │        │三民街81號4 │銀行之款項提出，│      │                │
  │    │        │樓          │存入所指定之帳戶│      │                │
  │    │        │            │內，致許五郎陷於│      │                │
  │    │        │            │錯誤。          │      │                │
  ├──┼────┼──────┼────────┼───┼────────┤
  │ 6  │96年4月4│電話：范鴻文│鍾春美接獲自稱中│38萬元│中華郵政公司高雄│
  │    │日15時許│所有門號    │華電信之員工電話│      │苓雅郵局帳號0041│
  │    │        │0000000000號│，佯稱積欠電話費│      │0000000000號    │
  │    │        │            │1萬餘元未繳納， │      │                │
  │    │        │臺中縣東勢鎮│要將鍾春美郵局之│      │                │
  │    │        │東環街217號 │帳號凍結，如不要│      │                │
  │    │        │            │凍結，須將郵局及│      │                │
  │    │        │            │銀行之款項提出，│      │                │
  │    │        │            │存入所指定之帳戶│      │                │
  │    │        │            │內，致鍾春美陷於│      │                │
  │    │        │            │錯誤。          │      │                │
  ├──┼────┼──────┼────────┼───┼────────┤
  │ 7  │96年4月2│電話：      │陳木淵接獲自稱係│1萬元 │臺南中小企業銀行│
  │    │7日上午 │0000000000號│呂宏勝之男子，欲│      │帳號            │
  │    │10時許  │            │向陳木淵借貸5萬 │      │000-000000000000│
  │    │        │金門縣金湖鎮│元，致陳木淵不疑│      │號              │
  │    │        │            │有他，而陷於錯誤│      │                │
  │    │        │            │。              │      │                │
  ├──┼────┼──────┼────────┼───┼────────┤
  │ 8  │96年4月 │電話：黃子銘│朱祐吾接獲自稱係│3萬元 │中華郵政公司苗栗│
  │    │18日    │所有門號    │友人（酷企兒）之│      │北苗郵局帳號700-│
  │    │        │0000000000號│電話，欲向朱祐吾│      │00000000000000號│
  │    │        │            │借貸3萬元，致朱 │      │                │
  │    │        │            │祐吾不疑有他，而│      │                │
  │    │        │            │陷於錯誤。      │      │                │
  ├──┼────┼──────┼────────┼───┼────────┤
  │ 9  │96年3月 │電話：吳志國│鄔忠健接獲自稱係│2萬元 │兆豐商業銀行臺中│
  │    │16日上午│所有門號    │友人李淑娟電話，│      │分行帳號00000000│
  │    │10時許  │0000000000號│欲向鄔忠健借貸2 │      │00000000000號   │
  │    │        │            │萬元，致鄔忠健不│      │                │
  │    │        │            │疑有他，而陷於錯│      │                │
  │    │        │桃園縣八德市│誤。            │      │                │
  │    │        │新興路10號住│                │      │                │
  │    │        │處          │                │      │                │
  ├──┼────┼──────┼────────┼───┼────────┤
  │ 10 │96年3月 │電話：吳志國│陳招睦接獲自稱係│1萬元 │彰化商業銀行西屯│
  │    │13日上午│所有門號    │友人之電話，欲向│      │分行帳號000-0000│
  │    │10時許  │0000000000號│陳招睦借貸1萬元 │      │0000000000號    │
  │    │        │            │，致陳招睦不疑有│      │                │
  │    │        │臺南市科技一│他，而陷於錯誤。│      │                │
  │    │        │路36號      │                │      │                │
  ├──┼────┼──────┼────────┼───┼────────┤
  │ 11 │96年3月 │電話：      │盧東仁接獲詐騙集│92萬元│徐龍富所有之臺中│
  │    │14日13時│0000000000號│團某成員之電話，│      │三信銀行成功分行│
  │    │許      │0000000000號│佯稱盧東仁所申辦│      │帳號000000000000│
  │    │        │            │之門號0000000000│      │8號。           │
  │    │        │苗栗縣頭份鎮│號電話，1萬餘元 │      │                │
  │    │        │華夏路60號  │電信費未繳納，要│      │周鴻逸所有之中華│
  │    │        │            │將盧東仁其他郵局│      │郵政公司前鎮郵局│
  │    │        │            │與銀行之帳號凍結│      │高雄十支帳號0041│
  │    │        │            │，如不要凍結，須│      │0000000000號。  │
  │    │        │            │將郵局及銀行之款│      │                │
  │    │        │            │項提出，存入所指│      │                │
  │    │        │            │定之安全帳戶內，│      │                │
  │    │        │            │致盧東仁陷於錯誤│      │                │
  │    │        │            │。              │      │                │
  └──┴────┴──────┴────────┴───┴────────┘
附表二：
┌──┬──────────────┬───┐
│編號│        扣案物名稱          │ 數量 │
├──┼──────────────┼───┤
│ 1  │節費器                      │27台  │
├──┼──────────────┼───┤
│ 2  │VOIP GATE WAY FX-04A        │3台   │
├──┼──────────────┼───┤
│ 3  │VOIP GATE WAY NEW ROCK MX8  │4台   │
├──┼──────────────┼───┤
│ 4  │網路電話機                  │1台   │
├──┼──────────────┼───┤
│ 5  │硬碟                        │2台   │
├──┼──────────────┼───┤
│ 6  │數據機                      │4台   │
├──┼──────────────┼───┤
│ 7  │電腦主機                    │3台   │
├──┼──────────────┼───┤
│ 8  │銀幕                        │2台   │
├──┼──────────────┼───┤
│ 9  │鍵盤滑鼠                    │1組   │
├──┼──────────────┼───┤
│ 10 │天線                        │25組  │
├──┼──────────────┼───┤
│ 11 │線材                        │1批   │
├──┼──────────────┼───┤
│ 12 │帳冊及文件（筆記本）        │1批   │
├──┼──────────────┼───┤
│ 13 │SIM卡                       │21張  │
└──┴──────────────┴───┘
附表三：
┌──┬───────────┬───┐
│編號│     扣案物名稱       │ 數量 │
├──┼───────────┼───┤
│ 1  │行動電話              │ 8支  │
├──┼───────────┼───┤
│ 2  │銀行存摺              │ 14本 │
├──┼───────────┼───┤
│ 3  │金融卡（提款卡）      │ 5張  │
├──┼───────────┼───┤
│ 4  │國際電話卡            │ 3張  │
├──┼───────────┼───┤
│ 5  │MOTOROLA手機          │ 1支  │
└──┴───────────┴───┘

司法院資訊處製作；財團法人民間司法改革基金會備份。
